【裁判字號】    92,簡上,137
【裁判日期】    920821
【裁判案由】    背信
【裁判全文】
臺灣臺北地方法院刑事判決                        九十二年度簡上字第一三七號
    上  訴  人
    即  被  告  丁○○  男  三.
右列上訴人因背信案件，不服本院民國九十一年十一月二十九日九十一年度簡字第三
七八三號第一審判決（台灣台北地方法院檢察署檢察官聲請簡易判決處刑聲請書案號
：九十一年度偵字第一二九八號），提起上訴，本院合議庭判決如左：
    主  文
原判決撤銷。
丁○○共同連續為他人處理事務，意圖為自己不法之利益，而為違背其任務之行為，
致生損害於本人之財產，處有期徒刑伍月，如易科罰金以佰元折算壹日，緩刑年
。
    事  實
一、丙○○（另經本院以九十一年度簡字第三七八三號判決判處有期徒刑六月確定）
    自民國八十九年七月十三日起至九十年七月間止，在位於台北市信義區○○○路
    ○段五一０號三樓之甲○○○科技股份有限公司（以下簡稱精鼎公司），負責資
    訊部門，並處理有關網路系統之架設、程式設計兼電腦設備之採購業務。詎其利
    用處理電腦採購及報價業務之機會，竟與任職於震旦大塚股份有限公司之業務代
    表乙○○（另經本院以九十一年度簡字第三七八三號判決判處有期徒刑五月，緩
    刑三年確定）及誠誼資訊有限公司（以下簡稱誠誼公司）之業務主任丁○○共同
    基於意圖為自己不法之利益之概括犯意聯絡，連續於九十年三月至五月間，就如
    附件所示之採購案，多次違背其任務將精鼎公司所擬採購之如附件所示產品，由
    丁○○事先於一般價格加計丙○○所要求之回饋金後以誠誼公司名義向精鼎公司
    報價，致精鼎公司因而多支付新台幣（下同）十七萬三千七百七十六元之貨款，
    足生損害於精鼎公司之財產，迨精鼎公司給付上開採購案之貨款後，另由丁○○
    先後交付如附表所示之回饋金予丙○○，共計為十七萬二千零五十八元。
二、案經丙○○自首經台灣台北地方法院檢察署發交台北市政府警察局信義分局報請
    台灣台北地方法院檢察署檢察官聲請簡易判決處刑。
    理  由
一、訊據被告丁○○固不否認曾就如附件所示之採購案先後給付同案被告丙○○如附
    表所示之回扣等事實，惟矢口否認有何公訴意旨所稱之背信犯行，辯稱：其僅係
    依老闆之指示執行業務，並未收取任何回扣云云。經查：右揭犯罪事實，業據同
    案被告丙○○及乙○○於偵審中供述在卷，核與告訴代理人鄭世脩於本院審理中
    所指訴之情節相符，並有被告丁○○所立具之自白書、回饋金明細表及其所提出
    之匯款單、支票等影本在卷可稽，且有告訴人精鼎公司提出之由被告丁○○所出
    具之報價單影本附卷可參。又被告丁○○雖稱其僅係依老闆指示辦理云云，然其
    於本院九十二年四月三十日調查中供稱：「我是誠誼公司員工，公司回扣並不是
    我可以決定的，但我知道支付回扣給丙○○，因為老闆叫我拿支票給丙○○，我
    們先報價丙○○，然後再由丙○○加上所欲取得的回扣數額後，我們公司再依加
    計回扣數額的價格報價給精鼎公司，這個報價給丙○○與精鼎公司是由我處理的
    ，並且由老闆批准。」等語，復於本院九十二年八月七日審理中供稱；「任何議
    價都是由我們老闆承認才可以報過去，對方事先和我談完回扣後才報給老闆。」
    等語，足見其與同案被告丙○○間就上開背信犯行，尚難謂無犯意聯絡及行為分
    擔。是其上開所辯，要屬事後卸責之詞，不足採信。本件事證明確，被告犯行洵
    堪認定，應予依法論科。
二、核被告丁○○所為，係犯刑法第三百四十二條第一項之背信罪。又被告丁○○及
    同案被告乙○○雖非精鼎公司之員工，然渠等與精鼎公司承辦人員即同案被告丙○○共同實施本件背信犯行，依刑法第三十一條第一項之規定，應以共同正犯論
    。又其先後多次背信犯行，時間緊接，方法相同，觸犯構成要件相同之罪名，顯
    係基於概括犯意而為之，為連續犯，應依連續犯之規定論以一罪，並依法加重其
    刑。原審據以論科，固非無見。然查同案被告丙○○上開所為係利用為精鼎公司
    處理事務之機會，以上開之方式藉以獲取上開回饋金之利益，致精鼎公司增加採
    購款之支出，是渠等所為應認係圖為自己不法之利益而違背任務致生損害於精鼎
    公司財產之行為，原判決認被告丁○○等人所為僅係意圖損害本人利益，且所生
    損害為本人之利益，自有未洽。又被告丁○○並非精鼎公司員工，原判決未依刑
    法第三十一條第一項規定論以共同正犯，亦有未洽。又被告丁○○上訴意旨否認
    犯罪，雖無可採，惟原判決既有上開可議之處，自屬無可維持，應由本院予以撤
    銷改判。爰審酌被告丁○○以高於一般價格向精鼎公司報價以供同案被告丙○○
    獲取不法利益，足生損害於精鼎公司之財產，然於犯後尚能坦承部分犯行，及其
    品行、犯罪之動機、目的、手段、智識程度、所生危害及所得利益等一切情狀，
    量處如主文所示之刑，並諭知易科罰金之折算標準。又被告丁○○未曾受有期徒
    刑以上刑之宣告，此有台灣高等法院被告全國前案紀錄表在卷可稽，其經此次起
    訴審判後，當能知所警惕，而無再犯之虞，本院因認所宣告之刑，以暫不執行為
    適當，爰併宣告緩刑三年，以啟自新。
據上論斷，應依刑事訴訟法第四百五十五條之一第三項、第三百六十九條第一項前段
、第三百六十四條、第二百九十九條第一項前段，刑法第二十八條、第五十六條、第
三百四十二條第一項、第三十一條第一項、第四十一條第一項、第七十四條第一款，
罰金罰鍰提高標準條例第一條前段、第二條，判決如主文。
本案經檢察官蔡秋明到庭執行職務。
中      華      民      國    九十二    年      八      月    二十一    日
                                      臺灣臺北地方法院刑事第九庭
                                          審判長法  官  薛  中  興
                                                法  官  王  綽  光
                                                法  官  黃  雅  君
右正本證明與原本無異。
本不得上訴。
                                                書記官  黃  炎  煌
中      華      民      國    九十二    年      八      月    二十一    日
附表：回饋金明細表
編號    給付日期      給付金額      收款人     給付方式
                     （新台幣）
一      90.04.00      000000        乙○○     支票
                                              （另由乙○○轉交丙○○）
二      90.05.00      00000         丙○○     匯款
三      90.05.00      00000         丙○○     5000現金支付，餘款代購其他
                                               物品
四      90.06.00      00000         丙○○     15000匯款支付，餘款代購其
                                               他物品
五      90.06.29      3000                     給付前次購物款
附錄本案論罪科刑法條：
中華民國刑法第三百四十二條
 (背信罪)
為他人處理事務，意圖為自己或第三人不法之利益，或損害本人之利益，
而為違背其任務之行為，致生損害於本人之財產或其他利益者，處五年以
下有期徒刑、拘役或科或併科一千元以下罰金。
前項之未遂犯罰之。


司法院資訊處製作；財團法人民間司法改革基金會備份。
